【裁判字號】    94,交易,619
【裁判日期】    950310
【裁判案由】    業務過失傷害
【裁判全文】
臺灣臺北地方法院刑事判決             94年度交易字第619號
    公  訴  人  臺灣臺北地方法院檢察署檢察官
    被      告  丙○○
    選任辯護人  齊彥良律師
上列被告因業務過失傷害案件，經檢察官提起公訴（94年度偵字
第5356號），本院判決如下：
    主    文
丙○○從事業務之人，因業務上之過失傷害人，處有期徒刑肆月
，如易科罰金，以佰元折算壹日。
    犯罪事實
一、丙○○係任職於新店客運股份有限公司（下稱新店客運公司
    ）之公車司機，為從事駕駛業務之人，於民國93年2月18日
    上午8時55分許，駕駛車牌號碼FK-743號營業用大客車，返
    回新店客運公司位於台北縣新店市○○路○段567號之錦繡
    站停車場，欲倒車停入溪流邊之第2號停車格時，本應注意
    汽車倒車時，應顯示倒車燈光或手勢後，謹慎緩慢後倒，並
    應注意其他車輛或行人，且大型汽車倒車時，須派人在車後
    指引，如無人在車後指引時，應先測明車後有足夠之地位，
    並促使行人及車輛避讓，以避免危險之發生，而依當時狀況
    又無不能注意之情形，斯時適有另一名公車司機甲○○站在
    該停車場第2號停車格後方，檢查其所駕駛停放於第3號停車
    格，車牌號碼為FK-746號營業用大客之車輪狀況，並欲撥打
    行動電話時，丙○○竟疏未注意是否有其他行人在其所駕駛
    車輛後方並促使行人避讓，即貿然倒車至前揭停車場第2號
    停車格，致甲○○遭該車撞擊後遭彈起並掉落於該停車場後
    方之溪流中，因而受有頭部外傷合併右側額骨開放性骨折及
    腦內出血、左股骨骨折、左橈骨骨折之傷害。
二、案經甲○○訴由台北縣政府警察局新店分局報告台灣台北地
    方法院檢察署檢察官偵查起訴。
    理    由
一、訊之被告丙○○固不否認任職於新店客運公司，擔任司機之
    駕駛業務，於93年2月18日上午8時55分許，駕駛車牌號碼FK
    -743號營業用大客車，返回新店客運公司位於台北縣新店市
    ○○路○段567號之錦繡站停車場，倒車停入溪流邊之第2號
    停車格時，並未派人在車後指引之事實，對甲○○摔落至該
    停車場後方之溪流中，並受有頭部外傷合併右側額骨開放性
    骨折及腦內出血、左股骨骨折、左橈骨骨折傷害之事實亦不
    爭執，惟否認有公訴意旨所指之行為，辯稱：停車場是空曠
    地，進入停車場及可以看清楚停車場內人車動態，而告訴人
    躺臥在第4號停車位，被告係停在第2停車位，二者相距甚遠
    ，與被告無涉，且該溪流水流平緩，告訴人體重甚重，溪石
    又多，應不致被沖至該處，且告訴人帶有手機，手機並無浮
    力，若被撞落，應該不會漂浮至第4號車位，且被告當時倒
    車速度約在時速23至28公里之間並無超速，亦無停車與他人
    聊天，足見告訴人之指述與事實並不相符等語。然查：前揭
    事實，業據證人甲○○於本院證稱：「原來右邊有兩個空格
    ，只有左邊兩台，當時我在我的車輛左後輪方向檢查車輛。
    （被告車子開回來，倒車時有沒有聽到他倒車？）當時很多
    倒車聲音，但我不確定是他的。（新店客運的車）每台都有
    （警示器）。（庚○○救你時，第一句說？）說我為何掉下
    來，用台語。我說被746旁邊的車子撞下來。他說是743撞到
    我。（一般你們回停車場停車，都是自己倒車進去？）對。
    （沒有人指揮？）沒有，那地方沒有人指揮，也沒有這個習
    慣，也沒有這個規定。（你確定是被告撞你的？）對，因為
    當時只有他停在那邊。我當時摔在第二格停車格後面，後來
    水流把我沖到後面」等語，並有受理報案單、出車班次單、
    耕莘醫院診斷書、病危通知單、馬偕紀念醫院診斷證明書、
    停車場現場狀況圖、事故現場照片、行車紀錄表、行車憑單
    、行車紀錄器、樺崎實業股份有限公司行車紀錄判讀結果在
    卷可稽；次查：本件案發後在現場或參與救援之(1)證人戊○○於本院證稱：「（當日你下去救他？）對。（你下去時候
    ，有沒有問他如何下去？）有，我說你如何掉下來，我用台
    語問他，他當時說他是被撞下來的。（那排停了三部車？）
    對。我有看到就是停三部車。最左邊就是己○○的。（中間
    的，就是告訴人的？）對。（右邊的就是被告的？）對。（
    當天最晚回來的，就是被告的車？）對。因為當時己○○，
    在我車上聊天。（救告訴人時，他人在何處？他在幾號停車
    格？）他躺的位置約靠近己○○車子的停車格位置。（當時
    甲○○旁邊）有壹支手機。（手機的位置，在他躺的位置的
    ？）一、兩步，手機蓋子還是打開的。（水深？）壹支手臂
    長。（水流強？沖的動東西？）還好，不會很強。（告訴人
    是否在溪流石頭邊？）對。差不多快到溪流中間。（手機？
    ）比較靠水的下游，兩步，就是看照片時，我的左手邊。」
    等語，(2)證人丁○○證稱：「我開車回站之途中，稽查坐我
    的車，有人打電話給稽查林坤昇說有人受傷，稽查人就跟我
    說，並直接坐我的車回站，回站上我即看到甲○○在河下面
    ，我下去參加救援…我救援時問甲○○為何跌落，甲○○人
    很清醒，他說被撞下來，他說被車號七四三或七四０號之公
    車撞下來，車號有點忘記，不過是這二部的其中一部」、「
    停車場邊有防護欄，我們倒車入庫時，輪胎會抵住防護欄，
    但車尾會突出六、七公尺…若踢到護欄跌倒，還有一段距離
    緩衝，不可能馬上跌入河中」等語，於本院時證稱：「我是
    下去當然會先問，如何掉下來，他說被車子撞下來。（有沒
    有覺得奇怪，為何會被車子撞下來？）不會，第一個直覺，
    人不可能自己會掉下去，一定是被車撞下來，人怎麼可能會
    掉下去。我下去第一句問如何掉下，他說被車子撞下。…我
    有聽他說是740或是743的車子撞落。（740是己○○的？）
    對。（743是被告的？）對。」等語，(3)證人乙○○於本院
    證稱：「當日九點，有一位同事辛○○要出車，他呼救有人
    摔落水溝，在呼救，我過去看，就是發現是碧潭站第九車駕
    駛甲○○。（當時躺在相當第幾個停車格的水溝？）第四格
    後方的水溝裡。…他是第三、第四中間，偏第四」等語，(4)
    證人己○○於偵查中證稱：「當天我開六四八路公車，車牌
    是FK-743號，我是在八點三十七分回站，準備九點二十分出
    車。（你車子停在第幾號停車位？）四號。我人在站內之休
    息室，我看到甲○○在休息室講電話，後來甲○○往外面走
    ，人站在休息室之飲水機旁，我就至同事車號449號之906路
    公車上，與同事聊天…後來我聽說有人掉下去，大家很多人
    都跑到岸邊救援，我有到岸邊，但沒有下去救，與我聊天之
    同事戊○○有至河中救援。（甲○○離開休息室時間為何？
    ）八點五十幾分，我清楚是因我要去與戊○○聊天。」等語
    ，於本院時證稱：「告訴人掉下去時，我已經回來了。（你
    停在第四號車位？）是。（三號車位有沒有人停？）那時我
    停時，還沒有人停。（你後來知道有人掉落溪邊？）我先回
    站上看電視，後來戊○○找我去他車上聊天，因為那時戊○○要等出車。（何時知道有人掉落？）在車上聊天時才知道
    ，那時是辛○○在喊，他喊說有人掉下去，我跟黎就跑過去
    。（車的後面？）就是密封式的，現在也是，新店客運的車
    都是密封式的，沒有玻璃，新店客運的車都是這樣。（如何
    看到車尾？）看後試鏡，但是正後方有人看不到，因為鏡子
    只有看旁邊兩側，車尾很高。（倒車時，如何看車尾？）車
    站時，可先看到停車格狀況，倒車時，也有蜂鳴警示器會叫
    」等語，經核與告訴人甲○○指述之情節相符，足堪採信；
    再查：被害人甲○○被發現之處，係在相當於第3、4車位間
    之溪流中央大石頭位置處，距離車位水泥地末端垂直距離為
    328公分，而該處大客車停妥之後，伸出車位水泥地末端而
    懸空於溪流上方之長度為181公分，且停車場水泥地末端到
    溪流之間，並無斜坡，係垂直斷面，斷面高465公分等情，
    有本院勘驗筆錄以及現場照片在卷可稽，因此，依照被害人
    甲○○所躺位置的距離以觀，其並非跌落在水泥地與溪流交
    接處，而距離達328公分處，顯然並非係不慎跌落，再佐以
    大客車停妥後伸出之距離有181公分，加上倒車速度之後，
    顯足以將人推落至距離水泥地末端垂直距離328公分處，而
    當時第4車位為證人己○○所駕駛較甲○○早停放之車輛，
    而第3車位係被害人甲○○所停放，而第2車位則為被告所最
    後停入，況且甲○○證稱其係在第2車位被撞，又甲○○車
    輛停妥後，其車輛亦深入溪流181公分，無法攀過或撞飛至
    大石頭處，而以被害人甲○○所證述遭撞擊後，被水流飄至
    大石頭處停下為可採，因此，依照上述現場相關位置之距離
    ，足徵前述證人甲○○及其他證人所述之情形，顯與事實相
    符，應堪採信；另證人庚○○、肯日‧磊命羅素於偵訊中固
    證稱並未聽聞告訴人甲○○曾經陳述是被車撞下去的等語，
    但參與救援之人並非一同下溪流救助甲○○，而係陸陸續續
    下溪流，已如前述，則有部分參與救援之人並未聽聞甲○○
    此段陳述，亦難謂有何不符情理之處，附此說明；綜上所述
    ，
    本件事證已臻明確，被告犯行堪予認定。
二、核被告所為，係犯刑法第284條第2項前段業務過失傷害罪。
    爰審酌被告犯罪行為狀況、過失程度非輕、犯罪所生之危險
    及損失、對被害人所造成之傷害、以及犯後否認之態度等一
    切情狀，量處如主文所示之刑，並諭知易科罰金之折算標準
    。
三、據上論斷，應依刑事訴訟法第299條第1項前段，刑法第284
    條第2項前段、第41條第1項前段，罰金罰鍰提高標準條例第
    1條前段、第2條，判決如主文。
本案經檢察官鄭堤升到庭執行職務。
中    華    民    國    95    年    3     月    10    日
                  刑事第二庭    審判長法  官  吳孟良
                                      法  官  孫曉青
                                      法  官  蘇嘉豐
以上正本證明與原本無異。
如不服本判決，應於判決送達後10日內向本院提出上訴狀（應抄
附繕本）。告訴人或被害人如對於本判決不服者，應具備理由請
求檢察官上訴，其上訴期間之計算係以檢察官收受判決正本之日
期為準。
                                      書記官  蘇靜紅
中    華    民    國    95    年    3     月    10    日
附錄本案論罪科刑所適用法條全文：
刑法第284條第2項：
從事業務之人，因業務上之過失傷害人者，處1年以下有期徒刑
、拘役或1 千元以下罰金，致重傷者，處 3 年以下有期徒刑、
拘役或2千元以下罰金。


司法院資訊處製作；財團法人民間司法改革基金會備份。
